【裁判字號】    92,訴,1678
【裁判日期】    920731
【裁判案由】    毒品危害防制條例
【裁判全文】
臺灣板橋地方法院刑事判決                        九十二年度訴字第一六七八號
    公  訴  人  臺灣板橋地方法院檢察署檢察官
    被      告  甲○○
右列被告因違反毒品危害防制條例案件，經檢察官提起公訴（九十二年度毒偵字第七
九一號、第二一０八號）本院判決如左：
    主  文
甲○○連續施用第一級毒品，累犯，處有期徒刑捌月，扣案之海洛因貳包（壹包驗餘
淨零點參肆公克，包裝重零點貳公克，另壹包毛重零點捌伍公克，淨重零點陸公克）
均沒收銷燬之及注射針筒壹支沒收之；又連續施用第二級毒品，累犯，處有期徒刑陸
月；應執行有期徒刑壹年，扣案之海洛因貳包（壹包驗餘淨零點參肆公克，包裝重零
點貳公克，另壹包毛重零點捌伍公克，淨重零點陸公克）均沒收銷燬之及注射針筒壹
支沒收之。
    事  實
一、甲○○前於民國八十五年間因傷害案件，經臺灣高等法院判處有期徒刑十月確定
    ，於八十七年八月七日執行完畢。仍不知悔改，復因施用第二級毒品案件，先後
    二度經本院分別以八十九年度毒聲字第一六四四號及九十一年度毒聲字第二五六
    一號裁定送觀察、勒戒後，均無繼續施用毒品之傾向，而由臺灣板橋地方法院檢
    察署檢察官依序以八十九年度毒偵字第二三八七號、九十一年度毒偵字第二二七
    三號處分不起訴確定。詎甲○○於五年內，又基於概括之犯意，自九十二年二月
    二十日起至同年六月十八日止（起訴書略載為自九十二年二月二十日為警採尿前
    二十六小時內某時至同年六月下旬某日），連續臺北縣土城市○○街六十九巷三
    十七號一樓住處內，將第一級毒品海洛因混合礦泉水後，再以注射針筒注射手臂
    之方式，施用海洛因多次，平均每星期施用二、三次；又另行基於概括之犯意，
    先於九十二年二月二十日中午十一時五十分許回溯前九十三小時又五十分內某時
    （起訴書載為九十二年二月二十日為警採尿前九十六小時內某時），在不詳處所
    ，以不詳方式施用第二級安非他命一次，再於九十二年六月二十日凌晨三時三十
    分許回溯前九十四小時又五十分內某時，在不詳處所，以不詳方式施用第二級安
    非他命一次。嗣先於九十二年二月二十日中午十一時五十分許，經警在上址住處
    內查獲，並扣得其所有之海洛因一包（查獲時毛重約０．五公克，淨重約０．四
    公克，經送驗後始知實際淨重０．三四公克，包裝重０．二公克）；又於九十二
    年六月二十日凌晨三時三十分許，經警在臺北縣土城市○○路一０八巷口（起訴
    書誤載為於同日三時四十分許，在上址住處內）查獲，並扣得其所有之海洛因一
    包（毛重０．八五公克，淨重０．六公克）及供施用海洛因所用之注射針筒一支
    。
二、案經臺北市政府警察局士林分局、臺北縣政府警察局樹林分局報請臺灣板橋地方
    法院檢察署檢察官偵查起訴。
    理  由
一、右揭施用海洛因之事實，業據被告甲○○於本院審理中供承不諱，且有海洛因二
    包（一包於九十二年二月二十日經警查獲時毛重約０．五公克，淨重約０．四公
    克，另一包於九十二年六月二十日經警查獲時毛重０．八五公克，淨重０．六公
    克）及供施用海洛因所用之注射針筒一支扣案可資佐證，而被告於九十二年二月
    二十日為警查獲後採集之尿液檢體，經送往臺北市立療養院檢驗結果，呈海洛因
    代謝物命陽性反應，此有該院煙毒尿液檢驗報告一件在卷可稽，而此驗餘尿液經
    送請明生生物科技股份有限公司複驗結果，確有海洛因代謝陽性反應，有該公司
    濫用藥物檢驗報告清單一件附卷可徵；另被告於九十二年六月二十日為警查獲後
    所採集之尿液檢體，經送往台灣檢驗科技股份有限公司檢驗果，亦有海洛因代謝
    物陽性反應，此有該公司濫用藥物尿液檢驗報告一件在卷可按；又前開九十二年
    二月二十日扣案之海洛因一包，經送請法務部調查局鑑定結果，確係海洛因，且
    其實際淨重為０．三四公克，包裝重為０．二公克。另訊據被告則矢口否認有何
    施用安非他命之犯行，並辯稱：可能去朋友家時，因有人在吸食安非他命，伊誤
    吸二手煙，以致其尿液檢體含安非他命陽性反應云云。惟查：被告於九十二年二
    月二十日中午十一時五十分許、同年六月二十凌晨三時三十分許，二度為警查獲
    後，分別於同日下午二時許、凌晨四時四十分許所採集之尿液檢體，經送往前開
    療養院、公司檢驗果，亦呈甲基安非他命陽性反應，此觀上開煙毒尿液檢驗報告
    、濫用藥物檢驗報告清單、濫用藥物尿液檢驗報告自明；又安非他命經口服投與
    後約百分之七十於二十四小時內自尿中排出，約百分之九十於九十六小時內自尿
    中排出，且甲基安非他命成分之檢出與其投與方式、投與量、個人體質、採尿時
    間與檢測儀器之精確等諸多因素有關，因此僅憑尿液中呈安非他命陽性反應，並
    無法確實推斷吸食時間距採尿時間之長短，惟依據上述資料推斷，最長可能不會
    超過四日（行政院衛生署藥物食品檢驗局八十一年二月八日（八一）藥檢壹字第
    ００一一五六號函可資參照），是被告既於前述之九十二年二月二十日下午二時
    許、九十二年六月二十日凌晨四時四十分許所採集之尿液送驗結果，呈甲基安非
    他命陽性反應，顯見被告在前述採尿時間之前九十六時內，各有一次施用安非他
    命之犯行，惟扣除其於九十二年二月二十日中午十一時五十分許、九十二年六月
    二十日凌晨三時三十分許為警查獲後至同日下午二時許、凌晨四時四十分許，接
    受訊問至採尿前此段時間（即各一小時又十分內），不致有施用安非他命之行為
    ，故依上開尿液檢驗報告及行政院衛生署藥物食品檢驗局函示之說明，被告先後
    於九十二年二月二十日中午十一時五十分許為警查獲前之九十三小時又五十分內
    某時、於九十二年六月二十日凌晨三時三十分許為警查獲前九十四小時又五十分
    內某時，確實各有施用安非他命一次之犯行；另於吸食煙毒及麻醉藥品（含安非
    他命）者之旁，同時吸入該吸食者燃燒之藥物所排出之氣體（即俗稱二手煙），
    能否在尿液中被檢出煙毒或安非他命反應﹖依法務部調查局檢驗經驗判斷，若非
    共處於空間狹小之密閉，並故意大量吸入該氣體，不致於尿液中代謝出甲基安非
    他命反應（法務部調查局八十二年十月一日（八二）陸（一）八二０九二七一二
    號函可資參照）。被告僅係去朋友家，有人在吸食安非他命，在此情形下被告當
    不至於故意大量吸入他人施用安非他命時所排出之氣體，足見被告尿液中含有安
    非他命陽性反應，自非誤吸二手煙所致。綜此，被告所辯上情，顯屬卸責之詞，
    不足採信。再被告前因施用第二級毒品案件，先後二度經本院分別以八十九年度
    毒聲字第一六四四號及九十一年度毒聲字第二五六一號裁定送觀察、勒戒後，均
    無繼續施用毒品之傾向，而由臺灣板橋地方法院檢察署檢察官依序以八十九年度
    毒偵字第二三八七號、九十一年度毒偵字第二二七三號處分不起訴確定，此有該
    檢察官不起訴處分書二件在卷可按，足認被告三犯施用毒品罪。罪證明確，被告
    犯行洵堪認定。
二、按毒品危害防制條例業於八十六年十月三十日經立法院三讀通過，經總統於八十
    七年五月二十日公布施行，自同年月二十二日起生效，該條例已將海洛因、安非
    他命分別列為第一、二級毒品管制，自不得非法製造、運輸、販賣、轉讓、施用
    或持有，被告違反此項規定，施用第一級毒品洛因及第二級毒品安非他命之行為
    ，核係觸犯同條例第十條第一項之施用第一級毒品罪及同條第二項之施用第二級
    毒品罪。又被告持有海洛因及安非他命之低度行為，應為其施用之高度行為所吸
    收，均不另論罪。再被告先多次施用海洛因、二次施用安非他命之犯行，均時間
    緊接，所犯又各係構成犯罪要件相同之罪名，顯各係基於概括犯意為之，皆為連
    續犯，應依刑法第五十六條規定以一罪論，並加重其刑。至公訴人雖僅起訴被告
    於九十二年二月二十日為警查獲前九十六小時內某時之一次施用安非他命之行為
    ，惟被告於本案所認定之其餘期間內，尚有另一次施用安非他命之犯行，已如前
    述，而此部分犯行與公訴人起訴部分有連續犯裁判上一罪之關係，應為起訴效力
    所及，本院自應一併予以審理。末查：被告前於八十五年間因傷害案件，經臺灣
    高等法院判處有期徒刑十月確定，於八十七年八月七日執行完畢，此有臺灣高等
    法院被告全國前案紀錄表在卷足憑，其受有期徒執行完畢後五年以內再犯有期徒
    刑以上之本案二罪，皆為累犯，均應依法遞加重其刑。另被告所犯上開二罪，犯
    意各別，行為互殊，應分論併罰。爰審酌被告之品行、智識程度、施用海洛因、
    安非他命戕害身心、對社會治安可能之危害程度甚鉅、其吸用之期間長短、次數
    ，被告前二度因施用安非他命經送觀察、勒戒，經不起訴處分後，猶不思戒除惡
    習，仍一再施用安非他命、海洛因，惡性非輕，以及被告犯罪後之態等一切情狀
    ，各量處如主文所示之刑，以示懲儆，並依刑法第五十一條第五款規定定其應執
    行之刑。至扣案之海洛因二包（一包驗餘淨重０．三四公克，包重０．二公克，
    另一包毛重０．八五公克，淨重０．六公克），係查獲之毒品，爰依毒品危害防
    制條例第十八條第一項前段規定，不問屬於犯人與否，均沒收銷燬之，而扣案之
    注射針筒一支，係被告所有供施用海洛因所用之物，業據其陳明在卷，爰依刑法
    第三十八條第一項第二款規定宣告沒收之。
據上論斷，應依刑事訴訟法第二百九十九條第一項前段，毒品危害防制條例第十條第
一項、第二項、第十八條第一項前段，刑法第十一條前段、第五十六條、第四十七條
、第五十一條第五款、第三十八條第一項第二款，判決如主文。
本案經檢察官葉志飛到庭執行職務。
中      華      民      國    九十二    年      七      月    三十一    日
                                      臺灣板橋地方法院刑事第五庭
                                          法  官  趙義德
右正本證明與原本無異
如不服本判決應於送達後十日內向本院提出上訴狀
                      書記官  陳秀慧
中      華      民      國    九十二    年      七      月    三十一    日
附錄本案論罪科刑法條全文：
毒品危害防制條例第十條：
施用第一級毒品者，處六月以上五年以下有期徒刑。
施用第二級毒品者，處三年以下有期徒刑。


司法院資訊處製作；財團法人民間司法改革基金會備份。
